【裁判字號】    89,上易,33
【裁判日期】    890426
【裁判案由】    損害賠償
【裁判全文】
臺灣高等法院高雄分院民事判決      八十九年度上易字第三三號
    上  訴  人  丁南工業股份有限公司
    法定代理人  乙○○
    被  上訴人  翰錦企業有限公司
    法定代理人  甲○○
    訴訟代理人  徐文彬律師
右當事人間損害賠償事件，對於中華民國八十八年八月十七日臺灣高雄地方法院八十
七年訴字第二六三二號第一審判決提起上訴，本院判決如左：
      主      文
上訴駁回。
第二審訴訟費用由上訴人負擔。
      事      實
甲、上訴人方面：
一、聲明：求為判決
  (一)原判決關於後開部分廢棄。
  (二)被上訴人應給付上訴人新臺幣（下同）四十九萬七千四百四十一元，及自起訴狀
    繕本送達被上訴人翌日起至清償日止按年息百分之五計算之利息。
  (三)右廢棄部分，第一、二審訴訟費用由被上訴人負擔。
二、陳述：除與原判決書記載相同者，予以引用外，補稱：
  (一)因上訴人曾向被上訴人爭執關於被上訴人應負之遲延損害責任金額（即空運費用
    損失）就已超出應付予被上訴人之報酬款，是堅拒給付之，而兩造關於被上訴人
    請求報酬款是否有理由目前爭訟中（八十七年度鳳簡字第一二六０號和股），是
    原判決認倘若被上訴人有遲延交貨情形，何以上訴人付款時未加爭執，並將損害
    於付款時扣除，顯有誤認；況查被上訴人固提出統一發票乙紙用以證明上訴人應
    付給伊之報酬，惟該統一發票係被上訴人單方所開立，實不足證明兩造間關於遲
    延交貨一事無爭執。
  (二)上訴人為避免十五萬美金訂單遭取消，立即於七月三日另以空運方式運交一千五
    百PCS 至美國，翌日（七月四日）再以海運運送一批二千一百二十組。是以，倘
    若被上訴人能如期交貨，使上訴人能按時於船期日裝船運送，當無須另外損失空
    運費用，該額外支出之空運費用四十九萬七千四百四十一元（見原審八十八年二
    月九日準備書續狀證物八）顯與被上訴人遲延給付間有因果關係。
乙、被上訴人方面：
一、聲明：求為判決
  (一)上訴駁回。
  (二)訴訟費用由上訴人負擔。
二、陳述：除與原判決書記載相同者，予以引用外，補稱：
  (一)被上訴人僅係為上訴人塗裝鐵材零件，並無名為鍵盤架之物，其與美方交易之「
    鍵盤架」如何認定即被上訴人承攬塗裝工作之鐵材？謹否認之。
  (二)上訴人提出之空運單僅記載內容物是Keyboard shelf mechanism，名稱均非上訴
    人塗裝之各項鐵材零件，又無具體內容、規格、型式、尺寸、製造者、加工者等
    資料可供比較，也無被上訴人人員配合裝載，實無從判斷認定是否即裝載被上訴
    人所塗裝之特定鐵材？且為何非選擇昂貴之空運不可？係根據其與美方契約之何
    一約定？其與美方約定之契約履行期究係何日（船期並非履行期）？遲延會有何
    效果？上訴人均未提出證據證明其必要性及依據。又依空運單記載買方名稱是ER
    GOVIEW TECHNOLOGIE CORPORATION亦非上訴人所稱之SOFTVIEW公司，更可見該空
    運單與本案無關。
    上訴人主張有瑕疵及遲延者乃美公司對上訴人之第一份訂單，但又主張被美方解
    約者是美公司之第二份之訂單，查不同訂單乃不同契約，該第二份訂單依上訴人
    所述，可知履行期未至根本尚未履行，何來遲延或瑕疵之問題，該美公司解除第
    二份契約是否合法？美公司是否有片面解約之權？如果美公司解約不合法上訴人
    根本無損失可言，其不對美公司主張權利，是其自我放棄權利。
      理      由
一、上訴人經合法通知，未於言詞辯論期日到場，核無民事訴訟法第三百八十六條所
    列各款情形之一，准依被上訴人之聲請為一造辯論判決。
二、上訴人主張：上訴人公司於八十七年四月十四日與美國ＳＯＦＴＶＩＥＷ公司訂
    約，代工生產「關節式鍵盤架」之關節部分零件，約定於同年五月五日前自高雄
    全數出貨一萬六千台至美國，惟因該些零件上訴人係委由上訴人代工烤漆，被上
    訴人發生交貨嚴重遲延，而美國該公司亟須該些零件俾安裝成品，上訴人祇得於
    同年七月三日將一千五百台貨物以空運方式代海運出貨，支出空運費四十九萬七
    千四百四十一元爰依契約關係請求被上訴人給付上開額外支出之空運費用。
三、被上訴人則以：伊代上訴人烤漆之產品名稱為托抬支撐架、補強板、托盤架、軌
    道、上旋臂、下旋臂、側臂、旋轉拖架等鐵材，並非鍵盤架，上訴人起訴狀主張
    美國ＳＯＦＴＶＩＥＷ公司所下訂單及指稱有瑕疵之貨物均為「鍵盤架」，顯與
    被上訴人代工烤漆之上述鐵材無關。被上訴人為上訴人烤漆鐵材，兩造所訂之承
    攬契約，並無確定之履行日期，亦未約定品質內容，被上訴人均按上訴人指示之
    時間交貨，也經上訴人品檢合格，從無交貨遲延問題，上訴人之改海運為空運，
    多支出之空運費與被上訴人無關，不能向被上訴人索賠等語置辯。
四、本件上訴人主張其受美國ＳＯＦＴＶＩＥＷ公司委託代工生產「關節式鍵盤架」
    之關節部分零件一萬六千台，因其委由被上訴人代工烤漆交貨遲延，致其乃於八
    十七年七月十三日將一千五百台產品以空運方式代海運出貨，受有支出空運費四
    十九萬七千四百四十一元之損害等情，固據其提出外銷訂單二份、出貨明細表及
    出口報單五份、品質不良退貨明細表三份、客戶抱怨單及來函各一份、支付空運
    費明細表一份、進貨單及進貨發票各一份、關節式鍵盤架之附圖、八十七年四月
    十四日之契約書、被上訴人收受之交貨單二十張、出口明細表及報價單五份、八
    十七年六月五日之傳真訂單、八十七年六月十九日之取消單據及客戶處理單、出
    口單十五張、空運公司出口報關費用明細表為證。
五、上訴人主張被上訴人之烤漆代工交貨遲延，致其於同年七月三日將一千五百台貨
    物以空運方式代海運出貨，受有空運費四十九萬七千四百四十一元之損害之情。
    雖經上訴人提出支付空運費明細表及空運公司出口報關費用明細表為證，並經證
    人丁淑珍證稱：伊係上訴人公司員工，負責委託被上訴人代工烤漆及催貨，被上
    訴人公司代工烤漆均未能按時交貨等語，然證人孫榮香卻證稱：伊係被上訴人公
    司職員，負責進出口貨及記帳，上訴人均係以電話通知交貨日期，被上訴人公司
    即按時交貨等語在卷。是以兩位證人之證詞迥不相同，蓋證人各係自兩造之受僱
    人，各為其主，證詞難免偏頗，自難遽予採信。惟上訴人並未能舉證證明其與被
    上訴人約定之交貨日期，參以被上訴人若遲延交貨，為何其收貨時，未予註明，
    有上訴人提呈出貨單在卷足憑，且付款時未加爭執，並將其損害於付款時扣除，
    亦有被上訴人開立之統一發票存卷可證，此與貿易慣例均屬相悖。自亦不得以上
    訴人片面指述率認被上訴人有何交貨遲延之事。既不能證明被上訴人有何交貨遲
    延之事，則上訴人縱因美國定作人之要求，改以空運運送貨物，致發生四十九萬
    七千四百四十一元之空運費，尚非被上訴人所應負責，況上訴人提出之空運單僅
    記載內容物是Keyboard shelf mechanism，名稱均非上訴人塗裝之各項鐵材零件
    ，又無具體內容、規格、型式、尺寸、製造者、加工者等資料可供比較，實無從
    判斷認定是否即裝載被上訴人所塗裝之特定鐵材。
六、綜上所述，上訴人主張被上訴人交貨遲延，應賠償空運費四十九萬七千四百四十
    一元，尚屬無據，原審為上訴人敗訴之判決，尚無不合，上訴論旨求予廢棄為無
    理由，應予駁回。
七、據上論結，本件上訴為無理由，依民事訴訟法第四百四十九條第一項、第七十八
    條、第三百八十五條第一項判決如主文。
中    華    民    國        八十九      年      四      月    二十六    日
                                      臺灣高等法院高雄分院民事第三庭
~B1審判長法官  王憲義
~B2法      官  賴玉山
~B3法      官  張明振
右為正本係照原本作成。
不得上訴。
中    華    民    國        八十九      年      四      月    二十八    日
~B法院書記官  梁美姿
                                                                        Ｈ


司法院資訊處製作；財團法人民間司法改革基金會備份。
